臺灣臺中地方法院民事判決　九十三年度訴字第二○二九號
　　原　　　告　丙○○
　　訴訟代理人　甲○○
　　　　　　　　乙○○
　　被　　　告　丁○○
右當事人間因過失傷害案件，經原告向本院刑事庭提起損害賠償之附帶民事訴訟，案
經刑事庭移送前來，本院於民國九十四年三月二日言詞辯論終結，判決如下：
    主      文
被告應給付原告新臺幣柒萬零壹佰伍拾貳元，及自民國九十三年六月二十九日起至清
償日止按週年利率百分之五計算之利息。
原告其餘之訴駁回。
訴訟費用由被告負擔十分之一，餘由原告負擔。
本判決第一項及命被告負擔訴訟費用部分，得假執行。
原告其餘假執行之聲請駁回。
    事實及理由
一、原告丙○○主張：被告丁○○於民國（下同）九十二年一月十九日上午，駕駛車
    牌號碼Ｘ五－七七六三號自用小客車（以下簡稱被告車輛），沿台中縣清水鎮○
    街路由南往北行駛，於同日上午十一時三十五分許，途經清水鎮○街路與鎮北街
    無號誌之交岔路口時，應減速慢行，被告應注意，能注意，竟疏未注意，適原告
    駕駛車牌號碼ＳＱＣ－八五三號機車（以下簡稱原告機車），沿清水鎮鎮○路由
    西往東方向行駛，欲左轉大街路，遭被告擦撞，致原告人車倒地，並因而受有右
    鎖骨骨折、頭部外傷、顱內出血、頭骨骨折等傷害。爰請求被告賠償如下：(1)慰
    撫金：原告經送往台中縣梧棲鎮童綜合醫院急救，進行開顱手術，血腫清除手術
    ，並住院十八日，故原告受有萬分痛苦，請求慰撫金五十萬元。(2)醫療費用：原
    告住院治療自費部分計二千二百七十元，其餘健保給付部分計十二萬五千二百五
    十九元。而健保之保費為原告所繳，旨在保護被保險人，非為減輕損害事故加害
    人之責任，此部分被告仍應予賠償。以上合計共十二萬七千五百二十九元。(3)增
    加生活需要：原告住院期間，購買成人紙尿褲、抽痰管、看護墊等物品，共計一
    千三百七十九元。(4)看護費用：原告住院期間，其子孫啟評在旁照顧六日，乙○
    ○在旁照顧十日，以其二人請假照顧所受之薪資損失為依據，合計共二萬五千零
    五十二元。茲因被告未為賠償，爰提起本件訴訟。並聲明：(一)被告應給付原告六
    十五萬三千九百六十元，及自起訴狀繕本送達被告之翌日起至清償日止按週年利
    率百分之五計算之利息；(二)願供擔保，請准宣告假執行。
二、兩造不爭執事項：
  (一)兩造於九十二年一月十九日上午十一點三十五分，在台中縣清水鎮○街路與鎮
      ○街○○路口發生車禍，原告受有右鎖骨骨折、頭部外傷、顱內出血、頭骨骨
      折等傷害，因而支出醫療費用（含健保給付）十二萬七千五百二十九元。
  (二)被告因前項車禍所涉過失傷害犯行，經臺灣高等法院臺中分院判處拘役伍拾日
      確定，依該判決書所載雙方對於本件事故的發生均有過失，其中被告為肇事之
      次因，原告為肇事之主因。
三、得心證之理由：
  (一)本件車禍，經送臺灣省車輛行車事故覆議鑑定委員會覆議，關於肇事分析之記
      載為：「陳女（指原告）駕駛輕機車，由肇事地之鎮○街○○○街路時，疏未
      注意讓右側直行車先行，致在左轉途中與右側直行來車發生擦撞肇事；蘇君（
      指被告）駕車行經肇事地之無號誌路口時，疏未注意減速慢行，作隨時停車之
      準備，仍以約三、四十公里時速行駛，且又未注意車前狀況，隨時採取必要之
      安全措施，致遇有狀況煞避不及，與左側駛來左轉之陳車發生擦撞肇事。」而
      其覆議意見為：「一丙○○駕駛輕機車，行經無號誌交岔路口左轉時，未讓右
      側直行車先行，為肇事主因。二丁○○駕駛自小客車，行經無號誌交岔路口，
      未減速慢行，且未注意車前狀況，為肇事次因。」此有附於本院九十三年度交
      易字第四四號過失傷害刑事案卷之該委員會府覆議字第九三一０一四五號意見
      書可參。而本院參酌附於臺灣臺中地方法院檢察署九十二年度偵字第一二四一
      二號偵查卷之道路交通事故現場圖、道路交通事故調查報告表、肇事兩造之警
      詢筆錄及現場照片等資料綜合判斷，認為前述臺灣省車輛行車事故覆議鑑定委
      員會之覆議意見應為可採，且兩造對該覆議意見亦不爭執，本院即憑此採為認
      定兩造過失比例之依據。而本院斟酌雙方過失程度及原因力之強弱，認為原告
      與被告之過失責任比例為六：四。
  (二)按不法侵害他人之身體或健康者，對於被害人因此喪失或減少勞動能力，或增
      加生活上之需要時，應負損害賠償責任；又不法侵害他人之身體、健康、名譽
      、自由、信用、隱私、貞操，或不法侵害其他人格法益而情節重大者，被害人
      雖非財產上之損害，亦得請求賠償相當之金額，民法第一百九十三條第一項、
      第一百九十五條第一項前段分別定有明文。原告於右揭時地遭被告駕車碰撞而
      受傷，其請求被告賠償醫療費用、看護費用、住院期間購買成人紙尿褲等物品
      支出之費用及慰撫金，於法即無不合。茲將原告之請求，分別說明如下：
    １、醫療費用部分：原告主張住院治療自費部分二千二百七十元，健保給付部分
        十二萬五千二百五十九元，合計十二萬七千五百二十九元。惟按強制汽車責
        任保險法第三十條規定：「保險人依本法規定給付之保險金，視為加害人或
        被保險人損害賠償金額一部分；加害人或被保險人受賠償請求時，得扣除之
        。」原告因本件車禍，曾受領強制汽車責任保險之保險金給付，此為兩造所
        不爭執。而經本院向友聯產物保險股份有限公司函詢結果，該公司表示：「
        本公司承保之X5-7763號自小客車車主為陳秀菊，受害人丙○○於民國九十
        二年一月十九日發生車禍受傷，於民國九十二年四月二十三日向本公司申請
        強制汽車責任保險理賠新台幣肆仟壹佰壹拾元整。另中央健康保險局於民國
        九十三年一月二十一日向本公司代位求償新台幣壹拾肆萬肆仟零壹拾貳元整
        。」等語，此有該公司 (94)中管字第028號函在卷可憑。原告前述請求之醫
        療費用自費額二千二百七十元及健保給付十二萬五千二百五十九元，均被包
        含於該強制汽車責任保險理賠範圍內，經扣除後，原告之醫療費用損害部分
        ，已無從請求。
    ２、增加生活需要部分：原告主張住院期間購買成人紙尿褲、抽痰管、看護墊等
        物品，共計一千三百七十九元，此有原告提出之杏一醫療用品股份有限公司
        出具之交易明細表等在卷足參，而被告對此請求不為爭執，故原告此部分之
        請求，自應准許。
    ３、看護費用部分：原告主張住院期間，其子孫啟評在旁照顧六日，乙○○在旁
        照顧十日，以其二人請假照顧所受之薪資損失為依據，合計共二萬五千零五
        十二元。茲查，原告因傷住院十八日，雖由其子孫啟評、乙○○在旁照顧，
        並未僱用職業看護，但本院認為被害人因受傷害需要隨身看護，而由親屬、
        配偶等看護時，雖無現實看護費用之支付，仍應認為被害人受有相當看護費
        之損害，得向加害人請求賠償。蓋因親屬或配偶受傷，而由親屬或配偶代為
        照顧被害人之起居，固係出於親情，但親屬看護所付出之勞力，並非不能評
        價為金錢，只因兩者身份關係密切而免除支付義務，此種親屬基於身份關係
        之恩惠，自不能加惠於加害人，故應衡量及比照僱用職業看護情形，認被害
        人受有相當親屬看護費用之損害，得向加害人請求賠償。本件原告請求之看
        護日數為十六日，被告對此不為爭執，且兩造合意看護費用每日以一千五百
        元計算，準此計算結果，原告得請求之看護費用為二萬四千元（計算式：
        1,500 ×16=24,000）。
    ４、慰撫金部分：原告因本件車禍受有右鎖骨骨折、頭部外傷、顱內出血、頭骨
        骨折之傷害，經送往台中縣梧棲鎮童綜合醫院急救，進行開顱手術，血腫清
        除手術，並住院十八日，故其受有肉體及精神上之痛苦，實可想像。本院審
        酌原告所受傷害程度，其未受教育，有房屋及土地各一筆，及被告為單親家
        庭子女，母親擔任臨時工，租屋居住，因家境困難而擔任志願役，月薪三萬
        六千元，其學歷為高職畢業，名下無財產等情事，認為原告請求慰撫金五十
        萬元，尚屬過高，應以十五萬元為適當。
    ５、據上所述，原告因被告之過失行為所得請求之損害賠償及慰撫金，合計為十
        七萬五千三百七十九元（計算式：1,379+24,000+150,000=175,379）。惟按
        損害之發生或擴大，被害人與有過失，法院得減輕賠償金額，或免除之，民
        法第二百十七條第一項定有明文。本件車禍之發生，原告應負十分六責任，
        被告應負十分四責任，已如前述，依前述規定過失相抵後，原告得請求被告
        賠償之金額為七萬零一百五十二元（計算式：175,379× (1-0.6)=70,152
        ，元以下四捨五入）。
  (三)又按給付有確定期限者，債務人自期限屆滿時起，負遲延責任。給付無確定期
      限者，債務人於債權人得請求給付時，經其催告而未為給付，自受催告時起，
      負遲延責任。其經債權人起訴而送達訴狀，或依督促程序送達支付命令，或為
      其他相類之行為者，與催告有同一之效力，民法第二百二十九條第一項、第二
      項定有明文。又遲延之債務，以支付金錢為標的者，債權人得請求依法定利率
      計算之遲延利息。但約定利率較高者，仍從其約定利率。應付利息之債務，其
      利率未經約定，亦無法律可據者，週利利率為百分之五，民法第二百三十三條
      第一項、第二百零三條亦有明定。本件原告對被告之損害賠償債權，核屬無確
      定期限之給付，自應經原告之催告而未為給付，被告始負遲延責任。準此，原
      告請求被告自起訴狀繕本送達被告之翌日即起，按週年利率百分之五計付遲延
      利息，核無不合。
  (四)綜上所述，原告請求被告給付七萬零一百五十二元，及自起訴狀繕本送達被告
      之翌日即九十三年六月二十九日起至清償日止按週年利率百分之五計算之遲延
      利息，為有理由，應予准許。其餘逾此部分之請求，為無理由，應予駁回。
  (五)本件為所命給付之金額未逾五十萬元之判決，於原告勝訴部分（即本判決主文
      第一項及命被告負擔訴訟費用部分），爰依職權宣告假執行。至於原告敗訴部
      分，其假執行之聲請，因失所依附，應予駁回。
四、訴訟費用負擔及宣告假執行之依據：民事訴訟法第七十九條、第三百八十九條第
    一項第五款。
中　　　華　　　民　　　國　　九十四　　年　　　三　　　月　　　十六　　日
　　　　　　　　　　　　　　　　　臺灣臺中地方法院民事第一庭
~B法　官　游文科
右正本係照原本作成。
如對本判決上訴，須於判決送達後二十日內向本院提出上訴狀（須附繕本）。
中　　　華　　　民　　　國　　九十四　　年　　　三　　　月　　　十六　　日
~B書記官
